【裁判字號】    92,家訴,230
【裁判日期】    921229
【裁判案由】    確認親子關係存在
【裁判全文】
臺灣臺中地方法院民事判決  九十二年度家訴字第二三○號
    原      告  乙○○
    被      告  江佳琳  籍設江.
                        現居台.
    法定代理人  甲○○  同右
右當事人間請求確認親子關係存在事件，本院判決如左：
    主      文
原告之訴駁回。
訟費用由原告負擔。
    事      實
甲、原告方面：
  一、聲明：確認原告與被告間親子關係存在。
  二、陳述：原告前經友人介紹結識被告之生母甲○○，二人進而同居，甲○○並懷
      胎而於民國（下同）八十九年七月十六日在江蘇省產下一女即被告江佳琳。數
      年來，被告母女之一切生活所需，皆由原告完全支付撫養。原告已於九十二年
      四月二十二日與被告之生母甲○○結婚，被告依法即應視為原告之婚生子女，
      且被告確係原告之女，亦經血緣鑑定証實，原告曾檢具相關文件至戶政事務所
      辦理被告之設籍登記，惟遭拒絕，是為此提起本件確認之訴等語。
  三、証據：提出戶籍謄本一份、公証書二份、血親鑑定報告書一份及常住人口登記
      表一份（以上均為影本）。
乙、被告方面：被告確係原告之女。
    理      由
一、本件原告起訴主張：原告前經友人介紹結識大陸籍女子即被告之生母甲○○，二
    人進而同居，甲○○並懷胎而於八十九年七月十六日在江蘇省產下一女即被告江
    佳琳。數年來，被告母女之一切生活所需，皆由原告完全支付撫養。原告已於九
    十二年四月二十二日與被告之生母甲○○結婚，被告依法即應視為原告之婚生子
    女，且被告確係原告之女，亦經血緣鑑定証實，原告曾檢具相關文件至戶政事務
    所辦理被告之設籍登記，惟遭拒絕，為此提起本件確認之訴等語。
二、按確認法律關係之訴，非原告有即受確認判決之法律上利益者，不得提起之；確
    認證書真偽或為法律關係基礎事實存否之訴，亦同。前項確認法律關係基礎事實
    存否之訴，以原告不能提起他訴訟者為限，民事訴訟法第二百四十七條第一項、
    第二項定有明文。所謂即受確認判決之法律上利益，係指因法律關係之存否不明
    確，致原告在私法上之地位有受侵害之危險，而此項危險，得以對於被告之確認
    判決除去之者而言（參照最高法院四十二年度台上字第一○三一號判例要旨）。
    經查：
（一）非婚生子女，其生父與生母結婚者，視為婚生子女。又非婚生子女經生父撫育
      者，視為認領，民法第一千零六十四條、第一千零六十五條第一項後段分別定
      有明文。本件原告主張於八十九年間與大陸籍女子甲○○同居，甲○○並於八
      十九年七月十六日自原告受胎產下被告，被告自幼之生活費用均由原告支付，
      而原告與被告之生母甲○○已於九十二年四月二十二日結婚之事實，業據其提
      出戶籍謄本一份、江蘇省淮安市公證處公證書影本三份、財團法人海峽交流基
      金會證明影本三份、血親鑑定報告影本一份、常住人口登記表影本一份、出生
      醫學證明一份為證，足資證明被告自幼既由其生父即原告撫育，且原告已與被
      告之生母甲○○結婚，依上開民法規定，被告應視為婚生子女。
（二）又已經生父認領之非婚生子女，除該非婚生子女或其生母對於生父之認領予以
      否認外，既已依法視為婚生子女，尚非第三人所能任意否認，本件被告江佳琳
      既然由原告自幼撫育，視為認領，而被告江佳琳及其生母並未對於原告之認領
      予以否認，是其婚生子女關係已經確定，則兩造間親子關係之存否即無不明確
      ，而致原告在私法上之地位有受侵害之危險，則原告提起本件確認之訴，依前
      揭法條及判例要旨所示，應認無即受確認判決之法律上利益。
（三）綜上所述，本件被告既經原告撫育，而視為認領，且原告已與被告之生母結婚
      ，被告依法視為婚生子女，原告自應依戶籍法之規定，向戶政機關申請為認領
      之登記即可，其仍提起本件確認之訴，自屬欠缺確認利益，應予駁回。
三、據上論結，原告之訴為無理由，依民事訴訟法第二百四十九條第二項、第七十八
    條判決如主文。
中      華      民      國    九十二  年    十二      月    二十九      日
                              臺灣臺中地方法院家事法庭
~B法      官  涂秀玲
右為正本係照原本作成。
如對本判決上訴，應於判決送達後二十日內向本院提出上訴狀。（須附繕本）
中      華      民      國    九十二  年    十二      月    二十九     日
~B法院書記官  王崑煜


司法院資訊處製作；財團法人民間司法改革基金會備份。
